【裁判字號】    99,交訴,110
【裁判日期】    990429
【裁判案由】    肇事逃逸罪
【裁判全文】
臺灣臺中地方法院刑事判決             99年度交訴字第110號
被      告  丙○○
上列被告因肇事逃逸案件，經檢察官提起公訴（99年度偵緝字第
135號），被告於準備程序中就被訴事實為有罪之陳述，受命法
官於聽取當事人之意見後，經本院合議庭裁定由受命法官獨任進
行簡式審判程序，判決如下：
    主    文
丙○○駕駛動力交通工具肇事，致人受傷而逃逸，處有期徒刑陸
月，如易科罰金，以新臺幣壹仟元折算壹日。緩刑貳年，並向指
定之政府機關、政府機構、行政法人、社區，或其他符合公益目
的之機構或團體，提供陸拾小時之義務勞務，緩刑期間付保護管
束。
    犯罪事實
一、丙○○於民國98年7月17日中午，駕駛車牌號碼5961-LP號自
    用小客車，沿臺中市○區○○路由忠孝路往旱溪西路方向行
    駛，同日中午12時19分許，行經臺中市○區○○路與建成路
    口，原應注意車前狀況，且當時並無不能注意之情形，竟疏
    於注意而追撞同向在前，由甲○○所騎乘，車牌號碼VPA-04
    3號輕機車，並致甲○○人車倒地而受有左肘、左手、左膝
    、右膝多處挫擦傷等傷害（過失傷害部分業據撤回告訴，另
    經檢察官為不起訴處分在案）。丙○○得知撞傷甲○○後，
    竟萌生肇事逃逸之犯意，未下車查看甲○○受傷情形，並採
    取相關救護措施，即逕自駕車加速逃逸。嗣經警根據路口監
    視錄影帶所攝錄之肇事車輛車牌號碼追查，始查悉實際駕駛
    人為丙○○，並因而查獲。
二、案經甲○○訴由臺中市警察局第三分局報請臺灣臺中地方法
    院檢察署檢察官偵查起訴。
    理    由
一、本件被告丙○○所犯均係死刑、無期徒刑、最輕本刑為3年
    以上有期徒刑以外之罪，其於準備程序中就被訴事實為有罪
    之陳述，經告知簡式審判程序之旨，並聽取公訴人及被告之
    意見後，本院合議庭認為適宜而裁定由受命法官獨任進行簡
    式審判程序，先予敘明。
二、上揭犯罪事實，業經被告丙○○坦承不諱，核與證人即被害
    人甲○○於警詢、偵查中，證人林依頻於警詢中之證述情節
    相符，並有員警職務報告、台新醫院診斷證明書、道路交通
    事故現場圖、道路交通事故調查報告表（一）、（二）、車
    籍資料查詢表各1份，及監視錄影帶翻拍照片及現場照片12
    幀附卷可證。
三、按汽車駕駛人駕駛汽車肇事致人受傷或死亡，應即採取救護
    或其他必要措施，並向警察機關報告，不得駛離或逃逸，道
    路交通管理處罰條例第62條定有明文。又因道路交通事故之
    發生，常非於己之鄰親家里，時有告救不能情事，乃科以肇
    事者須即採取救護或其他必要措施，並應向警察機關報告之
    法定義務，以防因就醫延誤致生無謂傷亡，並俾得通知傷亡
    者家屬到場，以明責任，是凡肇事人於行車肇事致人受傷或
    死亡，未即採取救護或其他必要措施，並向警察機關報告，
    即駕車逃逸者，均應依該規定處罰，至其嗣後是否受刑事訴
    追及已否與被害人達成民事和解，賠償損失，對其應受處罰
    乙節，並不生影響。故汽車駕駛人駕駛汽車肇事，不論其責
    任之歸屬為何，即有義務留在肇事現場，採取救護或其他必
    要措施，並向警察機關報告，以維護他人之生命與其他用路
    人之交通安全。其立法目的，既係促使駕駛人於肇事致死傷
    後，能對被害人即時救護，報告警察機關，以減少死傷，是
    該罪之成立祇以行為人有駕駛動力交通工具肇事，致人死傷
    而逃逸之事實為已足，至行為人之肇事有否過失，則非所問
    （最高法院92年度台上字第4468號刑事判決意旨參照）。本
    件被告丙○○駕駛車輛撞及被害人甲○○，致甲○○人車倒
    地，因而受傷，被告竟未採取救護或其他必要措施，並向警
    察機關報告，即逕行駕車離去現場，嗣經警循線查獲，其確
    係肇事逃逸已甚灼然，足徵其前揭自白應與事實相符，本案
    事證明確，被告肇事逃逸之犯行，堪予認定。
四、核被告所為，係犯刑法第185條之4之肇事逃逸罪。爰審酌被
    告前有傷害、毀損、失火燒燬他物等前科（均處拘役刑）之
    素行，肇事後未能停車等候員警到場處理，反而駕車逕行駛
    離現場而逃逸，致使應受照護之人傷害擴大之風險增加，惟
    被告犯後坦承犯行，並與被害人甲○○達成和解，賠償其所
    受之損失，有偵查訊問筆錄1份在卷可參等一切情狀，量處
    如主文所示之刑，並諭知易科罰金之折算標準。末查被告前
    未曾受有期徒刑以上刑之宣告，其因因一時短於思慮，致觸
    犯本案犯行，犯後已與被害人達成和解並賠償損失，足見悔
    意甚殷，其經此次起訴審判後，當能知所警惕，信無再犯之
    虞，本院認為前開對其宣告之刑，以暫不執行為適當，爰依
    刑法第74條第1項第1款規定併予宣告緩刑2年，以啟自新。
    惟被告守法觀念顯有不足，為使被告於緩刑期間內能知法守
    法，並對社會有所貢獻，避免緩刑之宣告遭撤銷，爰併依刑
    法第74條第2項第5款規定，宣告於緩刑期間內，向指定之政
    府機關、政府機構、行政法人、社區，或其他符合公益目的
    之機構或團體，提供60小時之義務勞務，並依刑法第93條第
    1項第2款之規定，應於緩刑期間付保護管束，期能使被告於
    義務勞務過程及保護管束期間，確切明瞭其行為所造成之損
    害，並培養正確法治觀念。至於被告究應向何政府機關、政
    府機構、行政法人、社區，或其他符合公益目的之機構或團
    體提供義務勞務，屬執行之問題，應由執行檢察官斟酌全案
    情節及各政府機關、政府機構、行政法人、社區，或其他符
    合公益目的之機構或團體之需求，妥為指定，併予敘明。
據上論斷，依刑事訴訟法第273條之1第1項、第299條第1項前段
，刑法第185條之4、第74條第1項第1款、第2項第5款、第93條第
1項第2款，判決如主文。
本案經檢察官乙○○到庭執行職務。
中    華    民    國    99    年    4     月    29    日
                  刑事第十二庭    法  官  周玉蘭
以上正本證明與原本無異。
如不服本判決，應於收受送達後10日內，向本院提出上訴書狀(
應按他造當事人之人數附繕本)。
告訴人或被害人對於判決如有不服具備理由請求檢察官上訴者，
其上訴期間之計算係以檢察官收受判決正本之日期為準。
                                  書記官  黃泰能
中    華    民    國    99    年    4     月    29    日
附錄論罪科刑法條：
中華民國刑法第185條之4
駕駛動力交通工具肇事，致人死傷而逃逸者，處6月以上5年以下
有期徒刑。

司法院資訊處製作；財團法人民間司法改革基金會備份。
